臺灣桃園地方法院刑事判決　　　　　　　93年度訴字第2040號
公　訴　人　臺灣桃園地方法院檢察署檢察官
被　　　告　丁○○　男　34歲.
選任辯護人　彭國良律師
上列被告因違反毒品危害防制條例案件，經檢察官提起公訴（93
年度偵緝字第266號），本院判決如下：
    主  文
丁○○販賣第一級毒品，未遂，處有期徒刑柒年陸月。
扣案之第一級毒品海洛因伍包（驗餘總淨重貳點柒玖公克）沒收
銷燬之，扣案之空包裝袋伍個（共重壹點零柒公克）及行動電話
壹支均沒收。
    事  實
一、丁○○明知海洛因係毒品危害防制條例第2 條第2 項第1 款
    所規定之第一級毒品，不得持有、販賣，竟基於販售海洛因
    以營利之犯意，先持有其所販入之第一級毒品海洛因伺機販
    賣，嗣於民國92年11月19日晚間6 時許，因張文郁（經臺灣
    桃園地方法院檢察署檢察官以94年度戒毒偵字第211 號為不
    起訴處分）向乙○○（另由本院以94年度訴字第95號違反毒
    品危害防制條例案件審理中）在乙○○坐落桃園縣中壢市○○路366 號3 樓住處甫購得第一級毒品海洛因1 包（淨重0.
    24公克）後，旋於下樓之際，為埋伏之桃園縣政府警察局平
    鎮分局警員丙○○、黃群臺、甲○○、蔡光華等人當場查獲
    ，張文郁遂供出其第一級毒品海洛因係向乙○○購得，並帶
    同警方前往乙○○上址住處，經乙○○同意後為搜索時，乙○○乃向警供稱其所購買之第一級毒品來源為丁○○，隨即
    由乙○○以其住處00 -0000000 號電話於同日晚間7 時26分
    撥打丁○○持用之0000000000號行動電話，向丁○○佯稱欲
    購買第一級毒品海洛因，雙方並自行約定購買數量為半錢，
    價格為新臺幣（下同）7 千元，丁○○並向乙○○表示20分
    鐘後送達乙○○上開住處，其後因時間屆至丁○○尚未抵達
    ，乙○○再接續於同日晚間7 時41分、7 時57分以其住處00
    -0000000號電話撥打入丁○○持用之0000000000號行動電話
    催促。迄於同日晚間8 時許，丁○○依約攜帶第一級毒品海
    洛因5 包（驗餘總淨重2.79公克，空包裝重1.07公克）前往
    前開約定地點，並由乙○○將住處鑰匙丟下而丁○○單獨上
    樓持鑰匙進入乙○○住處之際，為在乙○○住處之警員丙○○、黃群臺、甲○○、蔡光華等當場查獲而販賣未遂，並扣
    得前開第一級毒品海洛因5 包（驗餘總淨重2.79公克，空包
    裝重1. 07 公克）、丁○○所有供聯絡販賣用之0000000000
    號行動電話1 支。
二、案經桃園縣政府警察局平鎮分局報請臺灣桃園地方法院檢察
    署檢察官偵查起訴。
    理  由
壹、有罪部分：
一、訊據被告丁○○本院行準備程序、審理時矢口否認有何販賣
    第一級毒品海洛因予乙○○之犯行，先在偵查中辯稱：我沒
    有販賣海洛因給乙○○，是乙○○透過我向龍岡的「阿國」
    拿來給她的，「阿國」拿給我多少，我就交給乙○○多少，
    我沒有收錢，只是幫「阿國」交海洛因給她云云（見93年度
    偵緝字第266 號偵查卷第5 頁至第6 頁），復於本院行準備
    程序時改辯稱：當天我身上所查扣5 包海洛因是我與乙○○
    合夥去買的，以1 萬4 千元向龍岡「阿國」購買的，乙○○
    打電話給我叫我把東西拿過去給她，電話也有講1 人要出多
    少錢，我們1 人1 半云云（見本院卷第27頁）。經查：
  (一)按本件在本案扣案之海洛因5 包（驗餘總淨重2.79公克，
      空包裝重1.07公克），如前所述，係乙○○為配合警方辦
      案，而向被告丁○○表示要購買毒品，最後被告依約前往
      時，方為警扣案，因此，此扣案物於本件訴訟上是否有證
      據能力，乃先有討論之必要，對此，最高法院92年度臺上
      字第4558號判決、93年度臺上字第1868判決意旨揭示－按
      所謂「陷害教唆」，係指行為人原不具犯罪之故意，純因
      司法警察之設計教唆，始萌生犯意，進而實施犯罪構成要
      件之行為者而言。申言之，因「陷害教唆」係司法警察以
      引誘或教唆犯罪之不正當手段，使原無犯罪故意之人因而
      萌生犯意而實施犯罪，再進而蒐集其犯罪之證據或予以逮
      捕偵辦；縱其目的係在於查緝犯罪，但其手段顯然違反憲
      法對於基本人權之保障，且已逾越偵查犯罪之必要程度，
      對於公共利益之維護並無意義，其因此等違反法定程序所
      取得之證據資料，應不具有證據能力。乃原判決理由竟謂
      ：「所謂『陷害教唆』，於販毒案件中，自屬在不違反上
      開憲法上基本權之保障原則下，為使國家社會免於毒品之
      危害，所不得不採行之偵查手段，此與憲法上之比例原則
      無違，因之，在此等案件中，由『陷害教唆』所蒐集而來
      之證據資料，自得顯現於公判庭，採為法院論罪科刑之依
      據，其證據能力殊無疑問」云云，其見解殊有謬誤。又「
      陷害教唆」與警方對於原已具有犯罪故意並已實施犯罪行
      為之人，以所謂「釣魚」之偵查技巧蒐集其犯罪證據之情
      形有別，自不得混為一談。是本件被告既已有販賣毒品之
      犯罪故意並已實施其犯罪行為（詳後述），故警員以「釣
      魚」之方式查獲被告所取得之證物，自得為證據使用，合
      先敘明。
  (二)被告上開犯罪事實，業經證人乙○○在警訊、偵查分別證
      述：海洛因是向綽號「大毛」的丁○○購買的，每次購買
      價格為半錢7 千元，都是我撥打「大毛」0000000000號行
      動電話約定好後，在我住處進行交易；在丁○○身上查獲
      的5 包海洛因不是我的；我確實有向被告丁○○買過海洛
      因等語（92年度偵字第19188 號卷第27頁、93年度偵緝字
      第266 號卷第32頁、第35頁），證人即查獲員警甲○○於
      本院審理時結證稱：查獲乙○○之後，要求乙○○配合辦
      案供出販賣毒品上源，要求乙○○撥打電話給上源，至於
      價格、數量並未交乙○○如何講，只有要求乙○○要被告
      將毒品送到乙○○家中，乙○○在電話中告訴被告要買半
      錢7 千元的海洛因，並要被告將毒品帶到乙○○住處等語
      （見本院卷第67頁至第69頁）；此外，並有扣案之白色粉
      末經送鑑驗後，認含第一級毒品海洛因成分，有法務部調
      查局92年12月23日調科壹字第080007114 號鑑定通知書在
      卷可稽（見偵查卷第78頁）；證人乙○○審理時固證述：
      查獲當天被告身上所查獲海洛因是我們共同向綽號「阿東
      」購買，會在偵查中證述是向被告購買的，是因為被告說
      我賣海洛因給他，所以我很生氣才會這樣說云云（見本院
      卷第63頁至第64頁），然：被告於警訊、偵查中及本院行
      準備程序均稱：毒品是向綽號「阿國」購買等語，與證人
      乙○○所述不同，證人乙○○現另案在監，經本院借提到
      庭作證，在本院審理時被告與證人乙○○同時提入庭內，
      兩人相互交談乙○○並點頭示意，是證人乙○○於本院審
      理時所為證述，應係迴護被告之詞，故該部分之證述，不
      足採信，而以在警詢、偵查中證述較為可採。是被告前開
      所辯，顯不足採。
　綜上所言，互核以參，堪認被告上開所辯，顯不可採，本件事
  證明確，被告意圖營利而非法販賣毒品之犯行堪以認定。
二、毒品危害防制條例全文36條固於被告行為後修正，並自93年
    1 月9 日起施行，惟就販賣第1 級毒品之法定刑度，修正前
    後並無更動，自無有利或不利被告之別，依刑法第2 條第1
    項前段之規定，自應適用裁判時法即修正後之該條例處斷。
    又按「警方為求破案，授意他人佯裝購毒而與毒販聯繫，經
    毒販允諾，依約攜帶毒品交付予該佯裝購毒之人，旋為埋伏
　　員警當場查獲者，因該佯裝之人原無買受毒品之意思，事實
  　上其2 人不能真正完成買賣毒品之行為，販毒者僅成立販賣
    毒品未遂罪」（詳最高法院93年度臺上字第1159號判決），
    申言之，因「陷害教唆」係司法警察以引誘或教唆犯罪之不
    正當手段，使原無犯罪故意之人因而萌生犯意而實施犯罪，
    再進而蒐集其犯罪之證據或予以逮捕偵辦；縱其目的係在於
    查緝犯罪，但其手段顯然違反憲法對於基本人權之保障，且
    已逾越偵查犯罪之必要程度，對於公共利益之維護並無意義
    ，其因此等違反法定程序所取得之證據資料，應不具有證據
    能力，詳如前述，然販賣海洛因為重罪，警方往往採取誘捕
    （俗稱「釣魚」）之偵查技巧蒐集犯罪證據，倘行為人原已
    具有犯罪故意並已實施犯罪行為，亦即其犯意之萌生，並非
    因司法警察之引誘教唆而起，自與前述陷害教唆之情形不同
    （詳最高法院93年度臺上字第606 號判決參照）。經查本件
    以電話表示購買毒品之乙○○，雖係配合警方之要求，以購
    買海洛因為餌欲誘出被告丁○○，但由前揭認定之事證觀之
    ，被告丁○○接獲乙○○來電後，立即允諾，並與乙○○自
    行約定交易毒品之數量、價格，此據證人丙○○結證在卷（
    詳本院94年4 月26日審判筆錄第10頁），顯見被告丁○○出
    售海洛因之犯意原即存在，被告丁○○犯意顯非因警員之引
    誘教唆而起，與陷害教唆無涉；然證人乙○○既為引出被告
    丁○○而表示購買，顯然欠缺購買毒品之真意，被告丁○○
    此次販賣之行為自無既遂之可能，應僅止於未遂，是核被告
    丁○○所為，係犯修正後毒品危害防制條例第4 條第6 項、
    第1 項之販賣第一級毒品未遂罪，公訴意旨雖認為被告丁○○所為，係犯毒品危害防制條例第4 條第1 項之販賣第一級
    毒品既遂罪，容有未洽，惟按「刑事訴訟法第300 條所謂變
    更法條，係指罪名之變更。既遂、未遂，僅係行為態樣之問
    題無庸引刑事訴訟法第300 條變更檢察官起訴之法條」，最
    高法院87年度臺上字第3234號判決採同一見解，是以本件並
    無變更起訴法條之問題，併此敘明。又被告丁○○販賣前持
    有海洛因之低度行為為販賣之高度行為所吸用，不另論罪。
    被告所為係屬未遂犯，依刑法第26條前段之規定，按既遂犯
    之刑度減輕其刑。爰審酌被告明知海洛因業據公告列為第一
    級毒品，對人體有莫大之戕害，仍為圖一己私利，漠視毒品
    對人體之危害，著手為上揭販賣行為，嚴重危害國民身體健
    康及社會風氣，犯罪惡性非輕，犯後猶執詞卸責之態度，惟
    僅著手販賣予1 人且販賣第一級毒品行為尚屬未遂，並審酌
    被告犯罪動機、手段、智識程度等一切情狀，量處如主文所
    示之刑，以示懲儆。末按毒品危害防制條例第18條第1 項之
    規定，得諭知沒收並銷燬之者，以查獲之毒品及專供製造或
    施用毒品之器具為限，並不及於毒品之外包裝。扣案之毒品
    外包裝既係用於包裹毒品，防其裸露、潮濕，便於攜帶販賣
    ，亦係供販賣毒品所用之物，應併依毒品危害防制條例第19
    條第1 項之規定宣告沒收之，方屬適法（詳最高法院88年度
    臺上字第5033號判決參照）。查扣案第一級毒品海洛因5 包
    （驗餘總淨重2.79公克），係屬毒品危害防制條例第2 條所
    定之第一級毒品，不問屬被告與否，應依毒品危害防制條例
    條例第18條第1 項前段之規定，諭知沒收銷燬之；又扣案海
    洛因空包裝袋5 個（共重1.07公克），揆諸前開說明，應依
    毒品危害防制條例第19條第1 項之規定，予以宣告沒收；另
    扣案被告丁○○所持用之門號0000000000號行動電話1 支，
    除其中門號晶片卡，係被告丁○○與電信業者約定租用僅有
    使用權而無所有權，非被告丁○○所有不應予沒收外，其餘
    扣案之行動電話1 支，為被告丁○○所有，業據其自承在卷
    ，且係供作被告丁○○與乙○○聯絡販賣本案毒品及與購毒
    者聯絡之工具，亦係供販賣毒品所用之物，自應併依毒品危
    害防制條例第19條第1 項之規定宣告沒收之。
貳、不另為無罪之諭知部分：
一、公訴意旨另以：被告基於概括犯意， (一）於92年11月16日
    晚間，在乙○○坐落桃園縣中壢市○○路366 號3 樓住處，
    以2 千元之價格販賣第一級毒品海洛因予乙○○， (二）於
    92年11月18日晚間，在乙○○坐落桃園縣中壢市○○路366
    號3 樓住處，以7 千元之價格販賣第一級毒品海洛因予乙○○，因認被告丁○○此2 部分均涉嫌違反毒品危害防制條例
    第4 條第1 項罪嫌，且與前開本院認定有罪之部分有連續犯
    之裁判上1 罪之關係云云。
 (一）就被告丁○○涉犯92年11月16日販賣第一級毒品海洛因之
　　　犯行部分：
  1 、公訴意旨認被告丁○○此部分之犯行，無非以被告丁○○
  　　於警訊之自白為主要論據。惟訊據被告丁○○就前開販賣
    　毒品之情節於本院調查、審理時，均堅詞否認。按被告未
      經審判證明有罪確定前，推定其為無罪；犯罪事實應依證
      據認定之，無證據不得認定犯罪事實；被告或共犯之自白
      ，不得作為有罪判決之唯一證據，仍應調查其他必要之證
      據，以察其是否與事實相符，刑事訴訟法第154 條第1 項
      、第2 項、第156 條第2 項定有明文，是為被告不利之認
      定時，不得僅以被告之自白為唯一證據，必另有其他間接
      、補強證據，以佐被告自白之真實性。
　2 、就被告92年11年16日販賣第一級毒品海洛因之犯行僅有被
  　　告之單一自白，並無其他補強證據加以證明，是依上開規
    　定，即無從為被告有罪之認定，但公訴意旨認此部分與前
      開有罪部分有連續犯裁判上一罪關係，依審判不可分原則
      ，爰不另為無罪之諭知，併此敘明。
 (二）就被告丁○○涉犯92年11月18日販賣第一級毒品海洛因之
　　　犯行部分：
  1 、公訴意旨認被告丁○○此部分之犯行，無非以乙○○於警
  　　訊時之證述為主要論據。惟訊據被告丁○○就前開販賣毒
　    品之情節於本院調查、審理時，均堅詞否認。
　2 、按犯罪事實應依證據認定之，無證據不得推定其犯罪事實
  　　，刑事訴訟法第154 條第2 項定有明文；又「犯麻醉藥品
  　　管理條例第13條之1 第2 項各款之罪，供出麻醉藥品來源
    　因而破獲者，得減輕其刑，該條例第13條之3 定有明文。
      修正前之肅清煙毒條例第11條亦規定犯該條例第5 條第1
      項至第3 項、第9 條第1 項、第2 項之罪，供出煙毒來源
      ，因而破獲者，得減輕其刑。則吸用（施用）或販賣安非
      他命或毒品之人，如供出安非他命或毒品之來源因而破獲
      者，既得邀減輕其刑之寬典，為擔保其所為不利於其他共
      同被告之陳述（即麻醉藥品或毒品來自其他共同被告之陳
      述）之真實性，尤應有足以令人確信其陳述為真實之補強
      證據，始能據以為論罪之依據。」，最高法院87年度臺上
      字第2580號判決可資參照。經查：毒品危害防制條例第17
      條規定犯該條例第4 條第1 項至第3項 、第5 條第1 項至
      第3 項、第6 條第1 項至第3 項、第7條 第1 項至第3 項
      、第8 條第1 項至第3 項、第10條或第11 條 第1 項、第
      2 項之罪，供出毒品來源，因而破獲者，得減輕其刑。則
      施用、持有、販賣、或意圖販賣而持有毒品之人，如供出
      毒品之來源因而破獲者，既得邀減輕其刑之寬典，為擔保
      其所為不利於其他共同被告之陳述（毒品來自其他共同被
      告之陳述）之真實性，尤應有足以令人確信其陳述為真實
      之補強證據，始能據以為論罪之依據。又所謂補強證據，
      則指除該自白或不利於己之陳述本身之外，其他足以證明
      自白之犯罪事實確具有相當程度真實性之證據而言，雖所
      補強者，非以事實之全部為必要，但亦須因補強證據與自
      白之相互利用，足使犯罪事實獲得確信者，始足當之。
　3 、經查：證人乙○○於警訊中雖證稱曾於92年11月18日下午
  　　4 、5 點以7 千元在自己住處向被告購買海洛因等語（見
    　92年度偵字第19188 號卷第27頁背面），惟其於偵查中先
      證述未向被告購買毒品，後又證述曾向被告購買毒品，在
      本院審理時又證述未向被告購買毒品等情，故證人乙○○
      關於曾向被告購買海洛因部分之供述，前後內容並非一致
      ，本身已非無瑕疵可指；又雖在證人乙○○住處查獲張文
      郁身上有毒品海洛因，惟無證據證明係供被告販賣海洛因
      予他人所用，或與販賣海洛因犯行有關，是無從遽依證人
      乙○○上開之陳述即認被告有於92年11月18日販賣海洛因
      之行為。綜上，本案證人乙○○雖曾指稱於92年11月18日
      向被告購買海洛因，然經查並無任何補強證據足以證明明
      確與事實相符，揆諸前揭說明，此部分自屬不能證明被告
      有於上開時間販賣海洛因之犯行。惟因公訴人認此部分與
      前開有罪部分之販賣未遂犯行有連續犯之裁判上一罪關係
      ，爰不另為無罪之諭知。
據上論斷，應依刑事訴訟法第299 條第1 項前段，修正後毒品危
害防制條例第4 條第6 項、第1 項、第18條第1 項前段、第19條
第1 項，刑法第11條前段、第2 條第1 項前段、第26條前段，判
決如主文。
本案經檢察官蔡孟利到庭執行職務
中　　華　　民　　國　　94　　年　　5 　　月　　10　　日
                  臺灣桃園地方法院刑事第一庭
                      審判長法  官  曾淑華
                            法  官  黃梅淑
                            法　官　朱美璘
以上正本證明與原本無異
如不服本判決書應於送達後10日內向本院提出上訴狀
                            書記官　楊鳳滿
中　　華　　民　　國　　94　　年　　5 　　月　　11　　日
附錄本案所犯法條全文：
毒品危害防制條例第4條
製造、運輸、販賣第一級毒品者，處死刑或無期徒刑；處無期徒
刑者，得併科新臺幣一千萬元以下罰金。
製造、運輸、販賣第二級毒品者，處無期徒刑或七年以上有期徒
刑，得併科新臺幣七百萬元以下罰金。
製造、運輸、販賣第三級毒品者，處五年以上有期徒刑，得併科
新臺幣五百萬元以下罰金。
製造、運輸、販賣專供製造或施用毒品之器具者，處一年以上七
年以下有期徒刑，得併科新臺幣一百萬元以下罰金。
前四項之未遂犯罰之。
